【裁判字號】    97,交抗,602
【裁判日期】    970908
【裁判案由】    聲明異議
【裁判全文】
臺灣高等法院高雄分院刑事裁定         97年度交抗字第602號
抗  告  人  高雄市政府交通局
代  表  人  甲○○
異  議  人
即受處分人  乙○○
上列抗告人因違反道路交通管理處罰條例聲明異議案件，不服臺
灣高雄地方法院中華民國97年7 月31日裁定（97年度交聲字第14
86號），提起抗告，本院裁定如下：
    主  文
抗告駁回。
    理  由
一、高雄市政府交通局高市交裁字第裁32-B00000000號裁決意旨
    略以：乙○○於民國96年5 月19日凌晨0 時56分許，酒後駕
    駛PG6-659 號重型機車，於行經高雄市○○○路與文武二街
    口時為警攔檢查獲，並經測試呼氣酒精濃度達每公升0.69毫
    克，依道路交通管理處罰條例第35條第1 項第1 款之規定，
    裁處罰鍰新台幣（下同）45,000元，及吊扣駕駛執照12個月
    並施以道安講習。
二、聲明異議意旨略以：異議人即受處分人上開違規行為，業經
    臺灣高雄地方法院檢察署檢察官於96年5 月31日以96年度偵
    字第14851 號為緩起訴處分，並命立悔過書及向財團法人高
    雄縣慈善團體聯合協會支付30,000元，且經台灣高等法院高
    雄分院檢察署檢察長於96年9 月21日以96年度上職議字第25
    38號駁回再議確定，依緩起訴之內容履行完畢，但原處分機
    關仍裁決異議人罰鍰45,000元，顯已違反行政罰法第26條一
    事不二罰之規定等語。
三、原審裁定略以(一)按汽車駕駛人，駕駛汽車經測試檢定，酒精
    濃度超過規定標準者，處新台幣15,000元以上60,000元以下
    罰鍰，並當場移置保管其車輛及吊扣其駕駛執照1 年；因而
    肇事致人受傷者，並吊扣其駕駛執照2 年；致人重傷或死亡
    者，吊銷其駕駛執照，並不得再考領，道路交通管理處罰條
    例第35條第1 項第1 款定有明文。又依民國94年2 月5 日公
    布，95年2 月5 日施行之行政罰法第26條規定：「一行為同
    時觸犯刑事法律及違反行政法上義務規定者，依刑事法律處
    罰之。但其行為應處以其他種類行政罰或得沒入之物而未經
    法院宣告沒收者，亦得裁處之。前項行為如經不起訴處分或
    為無罪、免訴、不受理、不付審理之裁判確定者，得依違反
    行政法上之義務規定裁處之」；同法第1 條規定：「違反行
    政法上義務而受罰鍰、沒入或其他種類行政罰之處罰時，適
    用本法。但其他法律有特別規定者，從其規定」。上開道路
    交通管理處罰條例第35條第1 項第1 款規定，係對行為人違
    反行政法上義務規定之行政罰，且該條例關於一行為同時觸
    犯刑事法律及違反行政法上義務規定者，並無特別規定，是
    汽車駕駛人一個酒後駕駛汽車行為，經測試檢定酒精濃度超
    過規定標準，而同時涉有刑法第185 條之3 公共危險罪嫌時
    ，道路交通管理處罰機關除有行政罰法第26條第1 項但書得
    處以其他種類行政罰者之情形，得裁處其他種類行政罰外，
    關於罰鍰部分，即應依上開行政罰法第26條及道路交通管理
    處罰條例第10條規定移送地方法院檢察署處理，除於移送後
    再有上開行政罰法第26條第2 項所定不起訴等事由，得依違
    反行政法上義務規定裁處之情形外，不得逕依道路交通管理
    處罰條例第35條第1 項第1 款規定，裁處行為人罰鍰之行政
    罰。(二)又按被告所犯為死刑、無期徒刑或最輕本刑3 年以上
    有期徒刑以外之罪，檢察官參酌刑法第57條所列事項及公共
    利益之維護，認以緩起訴為適當者，得定1 年以上3 年以下
    之緩起訴期間為緩起訴處分，其期間自緩起訴處分確定之日
    起算，刑事訴訟法第253 條之1 第1 項定有明文。而行政罰
    法第26條已明揭一事不二罰之原則，亦即應受行政罰之行為
    如經不起訴處分或為無罪、免訴、不受理、不付審理之裁判
    確定者，始得依違反行政法上義務規定裁處之。上開法條規
    定並未包括「緩起訴處分」在內，蓋因「緩起訴處分」最終
    得使被告免於刑事訴追之效果，與「不起訴處分」之效果雖
    屬相同，惟緩起訴處分另須於一定期間內遵守或履行刑事訴
    訟法第253 條之2 各款所規定之事項，若有同法第253 條之
    3 第1 項各款情形，檢察官仍得依職權或依告訴人之聲請，
    將緩起訴處分撤銷，故緩起訴處分之性質顯與不起訴處分不
    完全相同，仍有處罰之實質意涵在內。爰此，本於對受處分
    人不利益之規定不得任意擴張解釋之原則，自不得類推適用
    ，而認應受行政罰之行為經緩起訴處分，仍得依違反行政法
    上之義務規定裁處之。(三)本件異議人上開酒後駕車違規，業
    經臺灣高雄地方法院檢察署檢察官於96年5 月31日以96年度
    偵字第14851 號為緩起訴處分，緩起訴期間為1 年，並命異
    議人應立悔過書及向財團法人高雄縣慈善團體聯合協會支付
    30,000元，且經台灣高等法院高雄分院檢察署檢察長於96年
    9 月21日以96年度上職議字第2538號駁回再議確定，異議人
    亦已於96年8 月20日依緩起訴之內容繳交30,000元，嗣該案
    件緩起訴期間於97年6 月20日屆滿，緩起訴處分未經撤銷等
    事實，亦有調閱之高雄地方法院檢察署檢察官96年度偵字第
    14851 號緩起訴處分書、臺灣高等法院高雄分院檢察署96年
    度上職議字第2538號處分書、臺灣高雄地方法院檢察署檢察
    官執行緩起訴處分命令通知書、通知、郵政國內匯款執據及
    臺灣高等法院被告前案紀錄表各1 份在卷可考（均附於96年
    度偵字第14851 號卷偵卷內及參見原審法院卷第6 、8 、12
    、13頁）。(四)異議人所受之緩起訴處分固非刑法所定刑罰之
    種類，然已對異議人之名譽、心理產生相當制約並影響被告
    之財產等權益，亦應可實質該當行政罰法第26條第1 項之「
    依刑事法律」之處罰。據此，原處分機關依道路交通管理處
    罰條例第35條第1 項第1 款之規定，對異議人上開酒後駕車
    之違規行為予以裁罰時，除其行為應處以其他種類行政罰即
    吊扣駕駛執照12個月及施以道安講習部分仍得予以裁處外，
    裁處罰鍰部分，自不得再科處行政罰對於異議人予以重複處
    罰。
四、原審依道路交通案件處理辦法第19條、第20條前段，而諭知
    「原處分關於罰鍰新臺幣30,000元部分撤銷。其餘異議駁回
    。上開撤銷部分，乙○○不罰。」經核尚無不合。受處分人
    對於異議駁回部分，並未抗告。抗告人對於撤銷部分，抗告
    意旨仍執陳詞謂「緩起訴屬不起訴處分之一種，非不得依行
    政罰法第26條之規定，再裁處之」指摘原裁定不當，為無理
    由，應予駁回。
據上論結，應依道路交通案件處理辦法第26條，刑事訴訟法第41
2 條，裁定如主文。
中    華    民    國    97    年    9     月    8     日
                  刑事第二庭  審判長法  官  林正雄
                                    法  官  黃壽燕
                                    法  官  陳啟造
以上正本證明與原本無異。
不得再抗告。
中    華    民    國    97    年    9     月    8     日
                                    書記官  彭筱瑗


司法院資訊處製作；財團法人民間司法改革基金會備份。
